【裁判字號】    92,訴,403
【裁判日期】    920703
【裁判案由】    誣告等
【裁判全文】
臺灣板橋地方法院刑事判決                          九十二年度訴字第四○三號
    公  訴  人  臺灣板橋地方法院檢察署檢察官
    被      告  乙○○
    選任辯護人  林長泉律師
右列被告因誣告案件，經檢察官提起公訴（九十一年度偵字第一五二三八、二一八七
三號），本院判決如左：
    主  文
乙○○無罪。
    理  由
一、公訴意旨略稱：被告乙○○與其妻丁○○及妻舅丙○○均為臺北縣三峽鎮○○路
    七十五巷五號一樓「遠東生活館」社區住戶，甲○○為社區總幹事。被告乙○○
    因不滿甲○○將其置放在大樓地下室停車場之抓餅招牌、瓦斯桶、車用充電器
    、攤架及鐵盤等物品丟棄，二人因而於民國九十一年六月十一日十四時三十分許
     (按應為十七時許之誤) ，在「遠東生活館」社區警衛室發生爭執，並基於傷害
    犯意，互為扭打，丁○○及丙○○ (被告乙○○、丁○○、丙○○所涉傷害罪嫌
    ，均已據告訴人甲○○撤回告訴) 見狀，基於與被告乙○○共同傷害之犯意聯絡
    ，趁被告乙○○將甲○○壓制在地上之機會，徒手毆打甲○○，甲○○ (所涉傷
    害罪嫌，已據告訴人乙○○、丙○○撤回告訴) 亦拳毆丙○○，致甲○○受有頭
    部外傷、前額及頸部挫傷併瘀傷、左手肘挫傷之傷害，丙○○受有右手挫傷、前
    胸挫傷併瘀傷，乙○○受有頸部挫傷併瘀傷、右前臂挫傷併瘀傷之傷害。被告乙○○身為警員，深諳法律觀念，明知所有之抓餅招牌、車用充電器、攤架及鐵
    盤等物品置放在大樓地下室停車場有礙於大樓住戶車輛出入安全，且經總幹事甲○○多次勸諭搬移均未置理，甲○○為免妨害公眾通行，基於社區管理委員會之
    授權職責，遂將前開被告乙○○之私人物品搬移至垃圾場旁邊，希由被告乙○○
    自行取回，並未丟棄。被告乙○○明知其所有之前開物品因未自行處理，遭社區
    管理委員會決議及總幹事甲○○移置他處，竟基於意圖使他人受刑事處分之誣告
    犯意，於九十一年六月十五日九時三十分許，至臺北縣政府警察局三峽分局三峽
    派出所誣指甲○○於不詳時間，將其所有之抓餅招牌、瓦斯桶等物品，易持有
    為所有之意侵占而任意丟棄之，使甲○○有受刑事處分之危險，因認被告乙○○
    涉有刑法第一百六十九條第一項之誣告罪嫌。
二、公訴意旨認被告乙○○涉有前開罪嫌，係以：被告乙○○明知其所有之抓餅招
    牌、瓦斯桶、車用充電器、攤架及鐵盤等物品置放在大樓地下室停車場，因妨害
    公眾通行之安全經管理委員會多次通知及總幹事甲○○多次面告均未置理，因而
    由甲○○移置至垃圾場旁，並未丟棄一節，業據同案被告甲○○供陳屬實，核與
    「遠東生活館」社區清潔人員全蔡玉金證述情節相合，復有抓餅招牌等物品先
    前堆置在地下室停車場及現在堆放在垃圾場旁之現場照片可佐。且被告乙○○任
    意將物品置放在地下室處，經管理委員會在該處牆壁張貼「限２日內搬走，否則
    以廢棄物處理」之公告，甲○○見未獲置理遂移置他處，僅代為處理移置而已，
    未具何不法所有之意圖；且僅將物品堆置在垃圾場旁，未為其他積極之處置行為
    ，難認有何易持有為所有之侵占犯行。被告乙○○身為警察人員，深諳法律觀念
    ，明知自己行為失當，仍不知悔悟，反誣指社區總幹事之執行職務行為涉犯刑事
    罪責，其誣告罪嫌洵堪認定等情為其主要論據。訊據被告乙○○堅決否認有何誣
    告犯行，辯稱：因為當天伊的東西確實不見了，伊才會去找總幹事甲○○詢問，
    甲○○的口氣不是很好，他有承認東西是他丟掉的，這件事確實有發生，不是伊
    憑空捏造的，當初伊告他侵占罪，應該不構成誣告等語。
三、按刑法第一百六十九條第一項誣告罪之成立，以意圖他人受刑事處分虛構事實而
    向該管公務員申告為其要件，亦即，須以申告內容出於憑空捏造為成立誣告罪之
    要件。經查，依被告乙○○於九十一年六月十五日上午九時三十分許在臺北縣政
    府警察局三峽分局三峽派出所接受偵訊時之筆錄記載，被告乙○○當時就其原放
    置在大樓地下室停車場之抓餅招牌等物，僅稱「我於本月十一日下午十七時許
    ，與我小舅子丙○○前往遠東生活館社區守衛室詢問總幹事甲○○，我置放在該
    社區地下室之私人物品為何不見，而狄總幹事答稱該物品已遭我以廢棄物清理掉
    ，你想怎麼樣，我即回句『該物品是我私人所有，你怎麼可以依廢棄物清理掉』
    ，他即動手推我‧‧‧」，嗣經警詢問「你是否要提出告訴？要告何人？何罪？
    」，其答稱「我要提出告訴，要告甲○○傷害罪及侵占罪」；又臺北縣政府警察
    局三峽分局三峽派出所承辦警員嗣於同年七月一日再詢其「甲○○如何侵占你所
    有之物品？該物品置放於何處？」，其答稱「甲○○將我置放在地下室之抓餅
    招牌一面、車用充電器一個、鐵架、鐵盤、置物盒各一個拿走，經我發現該物品
    不見後，有向其催討，但他不知何故，並未歸還給我，該物品置放在我地下室一
    樓私人車位上」，有上開二份偵訊筆錄在卷可稽。故被告乙○○於警訊時指陳之
    內容在於「伊放置在地下室之抓餅招牌等物遭甲○○拿走，伊有向甲○○詢問
    催討，甲○○表示已以廢棄物清理掉，未將抓餅招牌等物還給伊，伊要告甲○○侵占罪」，其於警訊時並未如公訴人所認：指甲○○「易持有為所有之意侵占
    而任意丟棄之」。再者，被告乙○○放置在地下室之抓餅招牌等物確曾由「遠
    東生活館」社區管理委員會總幹事甲○○找人將之搬移至垃圾場旁，搬移之後，
    被告乙○○曾於九十一年六月十一日下午五時許前去社區警衛室向甲○○詢問該
    等物品何在等情，亦據甲○○陳明在卷，再佐以管理委員會曾在被告乙○○原放
    置抓餅等物處之牆壁張貼「限２日內搬走，否則以廢棄物處理」公告之事實 (
    見臺灣板橋地方法院檢察署九十一年度偵字第一五二三八號卷第五十三頁照片)
    ，足見被告乙○○於警訊時所述：伊放置在地下室之抓餅招牌等物遭甲○○拿
    走，伊有向甲○○詢問催討，甲○○表示已以廢棄物清理掉等情，當非出於憑空
    捏造。至於被告乙○○基於其所指述之前揭事實，進而表示要告甲○○犯侵占罪
    ，乃是其認甲○○之行為應該當刑法上之侵占罪。被告乙○○既無故意虛構甲○○犯罪行為之情事，縱使甲○○之行為經檢察官偵查終結認不構成侵占罪，應不
    能以被告乙○○不當指訴甲○○犯侵占罪，即認其犯誣告罪。此外，復查無其他
    積極證據足資證明被告乙○○有何誣告犯行，不能證明被告犯罪，爰依法諭知無
    罪之判決。
據上論斷，應依刑事訴訟法第三百零一條第一項，判決如主文。
本案經檢察官林珮菁到庭執行職務。
中      華      民      國    九十二    年      七      月      三      日
                                臺灣板橋地方法院刑事第四庭
                                    法  官    戴   嘉   清
右正本證明與原本無異
如不服本判決應於送達後十日內向本院提出上訴狀
                                    書記官    陳   春   銘
中      華      民      國    九十二    年      七      月      九      日


司法院資訊處製作；財團法人民間司法改革基金會備份。
